【裁判字號】    97,消債抗,152
【裁判日期】    980227
【裁判案由】    更生事件
【裁判全文】
臺灣臺北地方法院民事裁定           97年度消債抗字第152號
抗  告  人  甲○○
                        10號.
                        之2
上列抗告人因消費者債務清理事件，對於民國97年9月30日本院
97年度消債更字第499號所為之裁定提起抗告，本院裁定如下：
    主  文
抗告駁回。
抗告費用由抗告人負擔。
    理  由
一、本件抗告意旨略以：抗告人係為清償父母債務，才背負大筆
    債務，抗告人母親負債新台幣 (下同)四百餘萬、父親負債
    六十萬，又有人乙○○之借款則係因當時抗告人與乙○○為
    情侶，始商請乙○○向誠泰銀行貸款120萬元以清償抗告人
    母親之債務，抗告人於95年10月與新光銀行達成協商，約定
    每月還款額28,312元，然此一金額係建立於抗告人母親一再
    保證如期還款之基礎上，實則協商前抗告人與母親之收入業
    已無力負擔每月還款額，遑論支付其他必要開銷，當時係迫
    於無奈始達成協商，如今毀諾係不可歸責於抗告人。又抗告
    人每月支出計：房租16,000元、勞保費571元、健保費599元
    、瓦斯費690元、電費525元、水費257元、交通費1500元、
    膳食費6000元、協商機制月付金28,312元，合計54,454元，
    業已超過抗告人月薪，爰提起抗告，聲明求予廢棄原裁定等
    語。
二、原審以抗告人稱伊因商請乙○○向誠泰商業銀行申請貸款，
    故每月尚須繳納貸款2萬元，然並未提出證據證明抗告人確
    有繳納此金額予乙○○，且依抗告人所提出之乙○○銀行存
    摺之記載，誠泰商業銀行係於94年7月間借款予乙○○120
    萬元，自94年8月起每月清償放款本息約2萬元，倘該貸款確
    為抗告人所繳納，則聲請人於95年9月與新光商業銀行達成
    協商時，即已知悉其每月除須繳納協商款項28,312元外，尚
    需支付2萬元貸款，是以縱因抗告人薪資收入不敷償還，亦
    屬抗告人於協商時可得預見，核與「不可歸責於己之事由致
    履行顯有重大困難」之要件不符。況抗告人於原審聲請狀第
    2頁內表示因伊商請乙○○向誠泰商業銀行申請貸款，故每
    月尚須繳納貸款2萬元，然於其後所附生活必要支出清單中
    編號10的欄位內卻記載：「積欠債權人乙○○，協議依目前
    能力每月先攤還3,000元」等字，復於97年8月11 日提出之
    書狀中表示94年7月向乙○○借120萬元，協定每個月支付約
    3,000元等語，則抗告人稱伊每月除協商款項外尚需繳納貸
    款約2萬元一節是否屬實，更顯可疑。況由抗告人自行製作
    之財產增減變動表觀之，聲請人記載95年度收入合計為
    290,342元，95年度抗告人所有支出，包含每月應繳納之協
    商款項，合計僅有211,546 元，抗告人之收入總額顯然高於
    支出費用，自難謂有無法履行協商方案之情事。此外，抗告
    人係於95年9月20日與新光商業銀行簽訂協議書，同意自95
    年10月起，分84期，每月清償28,312元，惟抗告人自承伊僅
    繳納2期，於95年12月即毀諾，而抗告人復無提出證據證明
    其於協商成立後有何經濟狀況重大變更，或有何不可歸責於
    聲請人之事由，致履行協商顯有重大困難，則其聲請更生自
    屬無據。
三、按債務人與金融機構協商成立者，不得聲請更生或清算，但
    因不可歸責於己之事由，致履行顯有重大困難者，不在此限
    ；本條例施行前，債務人依金融主管機關協調成立之中華民
    國銀行公會會員辦理消費金融案件無擔保債務協商機制與金
    融機構成立之協商，準用前項之規定，消費者債務清理條例
    第151條第5項、第6項分別定有明文。又聲請更生或清算不
    合程式或不備其他要件者，法院應以裁定駁回之，但其情形
    可以補正者，法院應定期間先命補正，復為同條例第8條所
    明定。經查：
1.抗告意旨雖以抗告人父母負有鉅額債務，乙○○之借款係抗告
  人商請其借貸以清償抗告人母親之債務云云，然抗告人之父母
  是否負債，抗告人於親情上縱屬關心，然於法律上，抗告人與
  其父母皆為成年人，對外之債務應各自負責，若抗告人自身仍
  有債務未清償，其所得仍應優先用以清償自己之債務，若有餘
  額始能幫助包含父母在內之他人，尚不得以幫助父母償債為由
  主張自己無力清償己身債務，而將呆帳之不利益轉嫁予其債權
  人承擔。是以抗告人父母負債多寡，要與抗告人之償債能力無
  涉，不應列入計算，抗告人是否有能力履行原訂協商金額，仍
  應僅就抗告人自身收支狀況考量。
2.再者，抗告人所陳應償還乙○○每月20,000元之債務，依抗告
  人於原審所提生活必要支出清單中編號10的欄位內記載：「積
  欠債權人乙○○，協議依目前能力每月先攤還3,000元」等字
  ，復於97年8月11日提出之書狀中表示94年7月向乙○○借120
  萬元，協定每個月支付約3,000元等語，顯難認為抗告人確有
  每月清償乙○○20,000元之事實，業經原審認定綦詳，抗告意
  旨雖陳稱係為償還母親債務而商借，並口頭答應為母親負責云
  云，然迄未能提出確實有繳納每月20,000元之證據，抗告人雖
  陳稱可請抗告人父母或乙○○出庭為證，然此等至親或情侶之
  證詞，本即難以遽信屬實，且與其原審所提書狀矛盾，又高達
  120萬元之債務，竟無隻字片語可資為證，亦與常情有違，縱
  抗告人之父母或男友乙○○出庭附和其詞，亦無從據此認為抗
  告人確有此每月20,000元之清償事實。
3.抗告人自陳原協商成立之每月還款額28,312元係建立於抗告人
  母親一再保證如期還款之基礎上，實則協商前抗告人與母親之
  收入業已無力負擔每月還款額，遑論支付其他必要開銷云云，
  若依抗告人所述，顯然抗告人於協商成立之初即知其必然無法
  履行，蓋無論其母如何保證，事實上抗告人與母親之收入合計
  ，縱然不吃不喝亦不足以負擔每月還款額，其所稱母親一再保
  證還款云云，抗告人亦知並非可信，是以縱依抗告人之主張，
  其亦係自始計畫毀諾，並無依約履行之意，此顯與法條所稱「
  因不可歸責於己之事由，致履行顯有重大困難」不符。
4.況且，縱就抗告人之收支狀況審酌，抗告人自陳每月收入
  48,000元，衡諸目前社會現狀，業已遠高於一般民眾之收入水
  準，而抗告人既未能清償其債務，自應撙節開支，刪減一切不
  必要花費，以期盡力清償債務，不得主張仍欲維持原有生活方
  式，而僅以餘額清償債務。抗告人主張之必要開支中，僅房租
  一項即高達16,000元，主計處公告之97年度每人最低生活費用
  亦僅14,152元，抗告人僅房租支出即已超過他人整月之生活費
  用，其房租顯屬過高至明，抗告人於能將債務清償完畢前，應
  另覓租金較低之房屋，不得以此等標準花用其收入。況且抗告
  人所提出之水、電、瓦斯費用收據，其名義人均為抗告人之母
  而非抗告人，抗告人亦未提出實際由其繳納之證據，尚無從認
  為此等費用確為抗告人自己而非其父母代為支出。以抗告人自
  陳每月48,000元之月薪，扣除台北市公告之97年度每人最低生
  活費用14,152元，尚餘33,848元，用以繳納原協商成立之每月
  還款額28,312元，綽綽有餘，餘額5,536元尚足以償還抗告人
  於原審書狀所載與乙○○協定之每個月還款額3,000元而有餘
  （且抗告人是否確實負有此筆債務，顯有可疑，已如前述）。
  抗告人之收入顯然足以支付原訂協商金額，其恣意毀諾，顯非
  法條所稱「因不可歸責於己之事由，致履行顯有重大困難」。
五、綜上，依抗告人之主張及舉證，無從認為抗告人係因不可歸
    責於己之事由，致履行原協商結果顯有重大困難，原審認事
    用法並無違誤，是以本件聲請更生於法不合，且其要件欠缺
    無從補正，原審依消費者債務清理條例第8條駁回其聲請，
    並無不當，抗告人求予廢棄，非有理由，應予駁回。
六、結論：本件抗告為無理由，爰依消費者債務清理條例第15條
    、民事訴訟法第95條、第78條，裁定如主文。
中    華    民    國    98    年     2    月    27    日
                  民事第三庭    審判長法 官   丁蓓蓓
                                      法 官   黃明發
                                      法 官   陳怡雯
以上正本係照原本作成
如不服本裁定應於送達後10日內向本院提出抗告狀，並繳納抗告
費新臺幣1,000元
中    華    民    國    98    年     2     月    27    日
                                      書記官  陳黎諭


司法院資訊處製作；財團法人民間司法改革基金會備份。
